【裁判字號】    91,自更(一),1
【裁判日期】    920520
【裁判案由】    詐欺等
【裁判全文】
臺灣花蓮地方法院刑事判決                        九十一年度自更(一)字第一號
    自  訴  人  甲○○
    被      告  丁○○
    被      告  丙○○
右被告等因詐欺等案件，經自訴人提起自訴，本院判決如左：
    主  文
丁○○、丙○○均無罪。
    理  由
一、自訴意旨略以：緣坐落花蓮市○○段地號三三號土地為自訴人甲○○所有，而其
    上建號三七七號建物，門牌號碼花蓮市○○○街六七號房屋為弘御建設有限公司
    (下稱弘御公司)所有，弘御公司於民國九十年六月間之負責人薛文夫為自訴人之
    丈夫，被告丁○○與丙○○於九十年六月一日，與自訴人簽訂土地房屋買賣契約
    書，以新台幣（下同）四百五十萬元共同購買上開房地，約定由被告先行辦理過
    戶及貸款事宜，貸款撥款時，被告先給付自訴人五十萬元，剩餘款項於撥貸後三
    個月後分四期給付自訴人，詎被告自始意圖不法，蓄意詐騙，於上開房屋及土地
    所有權移轉至被告丁○○名下，並取得保證責任花蓮市第二信用合作社 (下稱花
    蓮二信) 貸款二百二十萬元後，僅支付自訴人一百萬元，尚欠三百五十萬元未付
    ，該買賣契約書簽訂迄今已逾十個月，自訴人不僅不動產權遭被告移轉至其名下
    ，在未付清買賣價款，即遭強行遷入，甚至向花蓮二信貸款其中之一百二十萬元
    ，亦遭其侵占，經多次催促，被告二人見自訴人一介女流可欺，置之不理，被告
    二人顯涉有刑法第三百三十五條第一項侵占罪嫌及同法第三百三十九條第一、二
    項詐欺罪嫌。
二、按犯罪事實應依證據認定之，無證據不得推定其犯罪事實。又不能證明被告犯罪
    者，應諭知無罪之判決，刑事訴訟法第一百五十四條、第三百零一條第一項分別
    定有明文。又事實之認定，應憑證據，如未能發現相當證據，或證據不足以證明
    ，自不能以推測或擬制之方法，為裁判基礎，最高法院四十年臺上字第八六號判
    例參照。按刑法第三百三十九條第一項之詐欺罪，必須行為人自始基於不法所有
    之意圖，以詐術使人交付財物，始能構成，所謂以詐術使人交付，必須被詐欺人
    因其詐術而陷於錯誤，若其所用方法，不能認為詐術，亦不致使人陷於錯誤，即
    不構成該罪，最高法院四十六年臺上字第二六○號著有判例。
三、自訴人甲○○自訴被告丁○○、丙○○，涉有刑法第三百三十五條第一項侵占罪
    嫌及同法第三百三十九條第一、二項詐欺罪嫌，無非係以被告未履行前開買賣合
    約，並提出土地房屋買賣契約書、存證信函、土地、建物登記謄本影本為其主要
    論據。訊據被告丁○○與丙○○固坦承有以丁○○名義向自訴人買受系爭房地，
    並向花蓮二信貸款二百二十萬元，然均堅決否認有何侵占、詐欺犯行，被告丁○○辯稱：當初我與別人共用龍亨營造的牌，原來是計劃與被告丙○○合作，由我
    標工程，被告丙○○供應砂石，所以購買系爭房地作辦公室，但因被告丙○○票
    信不佳，故由我做買受人並向花蓮二信貸款。而當時我正與高雄的竟誠建築股份
有限公司 (下稱竟誠公司) 合作，準備競標和平水力發電廠前段包括路工、隧道
    的工程，打算以此工程的收入償還系爭房地的價金，但後來去議價時，工程款差
    了一億，所以沒有標到；後來我有標到一個小隧道工程，但因二百萬元的工程款
    還沒有拿到，尚在調解中，故無法償還系爭房地之價金等語；被告丙○○則辯稱
    ：當初是因為我與被告丁○○要合夥作工程，所以合夥買系爭房地，因我有違反
    票據法的紀錄，不能辦貸款，所以由被告丁○○做買受人，但後來工程沒有拿到
    ，我也沒有錢付，我就跟丁○○說由他去負責，且我從簽合約當見證人後，就未
    再參與這件事等語。
四、經查：(一)被告丁○○於九十年六月一日與自訴人簽訂土地房屋買賣契約書購買
    坐落花蓮市○○段地號三三號土地及其上建號三七七號建物，門牌號碼花蓮市○○○街六七號房屋 (下稱系爭房地) ，契約書中載明買賣價款四百五十萬元；付
    款方式：甲方（即被告丁○○）先行辦理過戶及貸款事宜、貸款撥款時甲方先給
    付乙方 (即自訴人及弘御公司）五十萬元整，剩餘款項於撥貸後三個月之後，分
    四期給付乙方；而前開房屋、土地已於九十年六月四日移轉登記予被告丁○○等
    情，為被告丁○○所自承，並有土地房屋買賣契約書及土地、建物登記謄本影本
    在卷足憑。(二)被告丁○○以上開房地為擔保，向花蓮二信貸款，花蓮二信於九
    十年八月三十一日核撥擔保定期放款二百二十萬元至被告丁○○活期儲蓄存款0
    00－000－00000－0號帳戶，此有保證責任花蓮第二信用合作社九十
    一年六月三日花二信發字第一三○四號函暨所附「放款放出撥貸登錄單」及放款
    轉入活儲存款之「收入傳票」，及同社九十二年三月十日花二信發字第四一五號
    函暨所附借款申請書、借款契約及約定書等件在卷可稽，是被告丙○○、丁○○
    向自訴人購買系爭房地，於系爭房地移轉登記於被告丁○○名下後，由被告丁○○以系爭房地向花蓮二信貸款，則貸得之款項應歸屬被告丁○○所有，被告丁○○同時成為貸款之債務人，其持有前開貸得之款項並非持有自訴人所有之物，是
    被告二人不該當侵占罪之犯罪構成要件。(三)證人即代書乙○○於本院調查時證
    稱：上開買賣契約書是伊所見證，被告與自訴人係約定貸款下來再付錢，他們有
    講好撥款時先給五十萬元，剩下的錢在撥貸後三個月內分四次給自訴人，當初沒
    有講到一次要付多少錢，總之就是四次之內要付完，契約書上寫撥貸後三個月後
    是筆誤，應該是三個月之內。貸款下來時，丁○○從簿子裡領現金出來交給我，
    我記得稅金好像是四十幾萬元，我的代書費連規費一萬多元，丁○○交給自訴人
    五十萬元等語，而自訴人亦自承買賣契約書中雖約定貸款下來後先付五十萬元，
    其餘價金於貸款之後三個月內分四期給付，然伊與被告並沒有約定一期是多久，
    因為被告丁○○說他們工程不一定什麼時候會有錢，只要拿到錢就會給伊等語，
    足見自訴人於簽訂買賣契約書時已明知被告二人購買上開房地時，財力並不寬裕
    ，其等須先將房地過戶、辦理貸款後始有能力支付五十萬元之頭期款、四十餘萬
    元之稅金及其他規費，至於剩餘之價金則需待將來之工程款不定期之核撥始能給
    付，否則當不致作如上之安排與約定，是被告丁○○與自訴人簽訂上開買賣合約
    書時，並未使用詐術，自訴人亦未陷於錯誤。(四)被告丁○○所稱：伊當時正與
    竟誠公司合作，準備競標和平水力發電廠前段包括路工、隧道的工程，及後來伊
    有標到一個小隧道工程，但因二百萬元的工程款還沒有拿到，尚在調解中等情，
    有其提出與竟誠公司之協議書及花蓮縣花蓮市調解委員會通知書附卷足按；而系
    爭房地過戶後，被告丁○○將一樓之客廳隔出一間辦公室、打通牆上之管路通道
    、更換大門鐵捲門，並在一樓大門的玻璃門上貼有「龍亨營造有限公司」等字樣
    之事實，業由本院受命法官到場勘驗屬實，並有勘驗筆錄及照片十五幀附卷足憑
    ，足見被告購買系爭房地後，曾加以部分裝潢以供作辦公室之用；另被告丁○○
    自貸款核撥後，於九十年十月二日起至九十一年八月二十六日止，共向花蓮二信
    繳納九期之本金及利息 (每期本金加利息約二萬餘元) ，此有花蓮二信九十二年
    三月十日花二信發字四一五號函所附放款往來明細查詢單二紙在卷可憑，則倘被
    告自始即以詐欺之故意購買上開房地用以貸款花用，其何須再支付本息達九期之
    久，況被告丁○○自花蓮二信取得之二百二十萬元貸款，扣除清償自訴人之價金
    五十萬元、稅金四十餘萬元、上開房屋之裝潢費用及九期之貸款本息，已所剩無
    幾，其等當不致為此小利觸犯刑典，是被告二人所辯原擬合夥作工程，用工程款
    支付價金，然因工程未標得，因此無法支付價金等語，應屬可採。綜上所述，實
    難僅因被告嗣後之債務不履行，遽認被告二人有侵占、詐欺犯行；此外，復查無
    其他積極證據證明被告二人有自訴意旨所指之犯行，不能證明被告犯罪，依法應
    諭知無罪之判決。
五、被告丁○○經合法傳喚無正當理由，於最後審判期日不到庭，本院認係應判無罪
    之案件，爰不待其陳述，逕行判決，附此敘明。
據上論結，應依刑事訴訟法第三百四十三條、第三百零一條第一項、第三百零六條，
判決如主文。
中      華      民      國    九十二    年      五      月     二十     日
                              臺灣花蓮地方法院刑事庭
                                  審判長法官  黃麗生
                                        法官  陳世博
                                        法官  蘇姵文
右正本證明與原本無異。
如對本判決不服，應於送達後十日內，向本院提出上訴狀。（應抄附繕本）告訴人或
被害人如對於本判決不服者，應具備理由請求檢察官上訴，其上訴期間之計算係以檢
察官收受判決正本之日期為準。
                                  法院書記官
中      華      民      國    九十二    年      五      月     二十     日


司法院資訊處製作；財團法人民間司法改革基金會備份。
